【裁判字號】    89,易,635
【裁判日期】    900327
【裁判案由】    家庭暴力罪之傷害
【裁判全文】
臺灣士林地方法院刑事判決                          八十九年度易字第六三五號
    聲  請  人  臺灣士林地方法院檢察署檢察官
    被      告  丙○○
    選任辯護人  鄭文婷
                鄭朝日
右列被告因家庭暴力罪之傷害案件，經檢察官聲請簡易判決處刑（八十八年度偵字第
一二一三二號）後，本院認不宜為簡易判決處刑（八十九年度士簡字第三九號），改
依通常程序審理，及該署函送併案審理（八十九年度偵字第一０七七一號），本院判
決如左：
    主  文
丙○○連續傷害人之身體，處有期徒刑壹年貳月。
扣案之不鏽鋼刀壹支沒收。
    事  實
一、丙○○係庚○○之外甥（即庚○○之妻與丙○○之母親為親姐妹），己○○為庚○○之子，丙○○與庚○○、己○○二人間具有家庭暴力防治法第三條第四款所
    定之家庭成員關係。丙○○因與庚○○另一子鄭正華有債務糾紛，宿有怨隙，鄭
    正華又於八十八年八月間毆打丙○○及妻丁○○之傷害案件在台灣士林地方法院
    涉訟中。於民國（下同）八十八年十一月十日晚間十一時三十分許，丙○○又思
    及此，心愈不甘，竟萌生傷害之概括犯意，自其位於台北市○○區○○路二八號
    住處持其所有之不鏽鋼刀壹支，擬前往庚○○、己○○、鄭正華等一家人居住之
    台北市○○區○○路九巷七號住處，丙○○之妻丁○○見丙○○持刀至鄭正華家
    中，心知不妙，即尾隨丙○○出門，丙○○步行數分鐘至庚○○住處後，未得允
    許，打開未上鎖之大門進入該住宅內（無故侵入住宅部分，逾告訴期間），因客
    廳無人又踹開庚○○之房門，見因被踢踹聲驚醒之庚○○躺在床上，即持該不鏽
    鋼刀刺向庚○○，庚○○雖在床上四處閃躲，然仍受有左頸耳下裂傷（四公分長
    ，０．一公分寬）、左前臂裂傷（七公分長，０．二公分寬）淺性傷口之傷害，
    適庚○○之兒媳即己○○之妻乙○○在客廳發現上情，即呼叫在庚○○隔壁房間
    之己○○，己○○聞聲趕至庚○○房間時，丙○○竟持刀砍向己○○，己○○即
    與丙○○發生打鬥，致己○○受有左手裂傷（約二．五公分長，０．二公分寬）
    、右食指裂傷（長約一公分）、頸部多處裂傷（各約長六公分，寬０．一公分，
    五公分長，寬０．一公分，十公分長，寬一公分），及上腹部（二公分長，二公
    分寬，三公分長，二公分寬）及背部（八公分長，０．五公分寬，十二公分長，
    二公分寬）、左臉頰（一公分長，０．一公分寬，一．二公分長，０．一公分寬
    ）等淺性傷口之傷害，己○○於打鬥中欲搶下林福手中之不鏽鋼刀，致該不鏽鋼
    刀於搶奪中被壓在地上變彎曲，迨己○○搶下該不鏽鋼刀後始制服丙○○，乙○○則於呼叫己○○前去搶救庚○○時，叫家中其他成員報警，後由同住三樓之王
    麗萍（為庚○○之另一位媳婦）打電話報警，警察趕至後逮捕丙○○，乙○○則
    將上開不鏽鋼刀交給員警扣案處理。
二、案經國良、己○○訴由台北市政府警察局大同分局報告臺灣士林地方法院檢察署
    檢察官偵查起訴，及台灣士林地方法院檢察署檢察官函送本院併案審理。
    理  由
一、訊據被告丙○○矢口否認有於上開時間、地點侵入庚○○住宅，及持不鏽鋼刀傷
    害庚○○、己○○之犯行，辯稱：當天晚上九點多時，因路上有人拔掉消音器騎
    機車聲音很吵，吵得伊小孩都不能睡覺，所以伊就出去看怎麼一回事，但伊走到
    巷口轉角處，就被一群人打，被打得迷迷糊糊中又被人拖進庚○○家中，被拖進
    去後又被打一頓，伊就不省人事，等伊清醒後就在醫院了，扣案的那把刀子是伊
    做生意用的，但在案發前幾個月，就不見了，當時還有一些鍋、爐也一起丟掉，
    伊當時沒有報案，這支刀子不知何以會出現在庚○○家中，伊並未持刀傷害庚○○、己○○。至於甲○○是做偽證的，因為以他家的位置不可能看到或聽到他所
    說的那些事，他所證不實云云。經查：
（一）上開事實，迭據告訴人庚○○、己○○指訴甚詳，核與證人乙○○、甲○○所
      證述情節大致相符，復有記載告訴人二人分別受有如事實欄所載傷勢之台北市
      立陽明醫院出具之證斷書二紙及九十年一月十九日北市陽醫歷字第九０六００
      三二六００號函一份附卷可稽，不鏽鋼刀一支扣案可證。
（二）而被告對於當天發生之經過，於警訊中先則辯稱：「因當時在知行路六巷與九
      巷間有人騎機車，未裝消音器很吵，我有罵人（因聲音很大吵到別人），該騎
      機車的人我並不認識，之後即共有約十多人拿著棍子往我身上打，打到我脖子
      ，當時我暈倒在地上，不知發生何事。」（見偵查卷第七頁）；於偵查中供稱
      ：「（你當時有去告訴人家中嗎）有去，是被拖進去打的。」、「（為何被拖
      去？）因有人騎機車經過我們家前面很吵，我就罵他們，被我罵的人就把我拖
      進去庚○○家打。」（見偵查卷第二十頁背面）；然於本院八十九年七月二十
      五日調查中則改稱：「我在十日晚上十點多有走到他們家（指告訴人家）轉彎
      處，約在離他們家有十五、二十公尺左右的地方，我被二個拿白鐵的四角鐵管
      打後腦勺，我只被打了一下就暈了。」、「（打你的是何人？）是黃文龍的朋
      友，黃文龍庚○○是外孫。」、「（四角鋼管有多長）約三尺長，約有一吋寬
      ，二個人都有各拿一支，我被打之後就暈了，我當時被他們拖著走。」（見本
      院八十九年七月二十五日訊問筆錄）；而被告於本院八十九年十月九日調查中
      又稱：「（為何會被拉進去？）因為摩托車很吵，吵得很大聲，小孩也被吵得
      不能睡覺，我就出去叫他們不要那麼吵，接著就有人拿了白鐵的管子從我後腦
      勺打下去，後來我人就趴下去了，我就昏昏沈沈，但還有一點意志力，後來我
      就被四個人架進去。」、「都是十七、八歲的男生，打我的人我沒有看到，打
      之前我不知道他們要打我，我沒有防備，他拿東西打我後，打的東西即管子掉
      到地上，我有看到，所以我知道他是用管子打我的。」、「那群人約有五、六
      個人」、「（在巷口有幾個動手打你？）我知道我後腦勺有被一根白鐵管打了
      一下，我就趴著倒下去，接著我就直接被架進告訴人家裡。」、「在馬路上的
      五、六個人，其中有哪些人是有拿工具的？）在我被打之前我都沒有看到他們
      有拿工具，我是被打趴下去之後，他們管子有掉下來我才看到，當時我只有看
      到地上的那一根管，我有摸到，我才知道是四角形的白鐵管，除此之外我沒有
      再看到他們有拿什麼工具。」（見本院八十九年年十月十九日訊問筆錄）。是
      被告之前後辯解：（１）在巷口時對方人數從「十餘位陌生人」，變成「五、
      六位黃文龍的朋友」。（２）在巷口被毆打時對方所拿的工具從「棍子」變成
      「白鐵管」。（３）在巷口被毆打的地方從「脖子」變成「後腦勺」。（４）
      在巷口對方持工具之人數從「二人各持一根白鐵管」，變成「只看到對方有一
      根白鐵管」。（５）在巷口被毆後之精神狀態，從「只被打一下就暈倒了」，
      變成「只是昏昏沈沈，還有意志力知道被拖進告訴人家中又被打一頓後才不省
      人事」。是被告所辯不僅前後不一致，且互有矛盾。加以證人即前往現場處理
      之台北市政府警察局北投分局員警戊○○於另案鄭正華所涉傷害案件中證稱：
      我們到現場時，客廳很凌亂，到臥室時，丙○○被人押在地上，他當時試圖要
      站起來，我就幫忙押著丙○○，丙○○當時很衝動，我們二人無法完全押住丙○○，後來有一位鄰居身體較壯，他幫忙後押住丙○○等語（見本院八十九年
      度易字第五二七號，八十九年八月十五日訊問筆錄），益證被告辯稱被人打得
      昏昏沈沈、被拖進告訴人家中後又被打得不省人事云云，亦與事實不符，其所
      辯上情應係事後編纂之詞。
（三）再查，證人甲○○證稱：「約晚上七、八點（後稱時間不確定）我有聽被告他
      跟一個人很大聲在理論，地點約在二十四號雜貨店巷口前，．．．他們吵架的
      地點就在我們家斜對面，他們約吵了一個多小時，．．．後來他舅舅說我不理
      你了（當時不知那是他舅舅，是事後警察到詹家處理時，我在場，我提到被告
      不知道在跟何人吵架，好像是他哥哥回答說他跟他舅舅吵架），我看到他舅舅
      離開，被告就進入屋內，我以為沒事了，約二、三分鐘後我聽丙○○家裡好像
      是他太太的聲音說『要拿刀出去殺人了，快叫．．．』，．．．我跑到陽台去
      看，我看到被告走在前面走得很快，她太太跟在後面，我看到後就下樓去，跟
      在她太太後面，被告到詹家後他一個人進去屋內，他太太抱著小孩站在詹家門
      口正前方，約有二、三步遠，我則站在詹家附近的九巷巷口，．．．我看他（
      指被告）走的時候，手上的姿勢是有握東西樣子，但沒有看清楚他到底拿什麼
      東西，．．．在詹家詹老先生耳朵後面頸部有流血，他兒子阿義手部有流血，
      被告臉部有腫腫的。」（見本院九十年一月二日訊問筆錄，第一二九頁、第一
      三０頁），而被告自承當天晚上約九點多，跟伊大哥在伊家隔壁雜貨店的門口
      講話，約講了二十多分鐘等語（見本院九十年一月二日訊問筆錄，第一四０頁
      ），證人丁○○證稱：當天晚上在被告出外後，伊有抱小孩走到庚○○家門口
      ，聽到伊先生唉唉叫的聲音等語（見本院九十年一月二日問筆錄，第一二六頁
      ），應認證人甲○○所證尚非子虛，又雖證人丁○○證稱：伊是在被告外出十
      幾、二十分鐘看他都沒有回來時，才抱小孩出去找他云云，然證人丁○○為被
      告之妻，本難期其為真實之證述，況若非其明知被告前往告訴人住處，豈會無
      端到告訴人家中查看之理？至於甲○○於證述中提及有聽到告訴人家中玻璃破
      掉的聲音、其有踩到玻璃碎片云云，與告訴人及其他證人所證不符，然證人之
      證言有時有渲染之可能，然其基本之陳述，若果與真實性無礙時，仍非不不得
      予以採信（最高法院七十四年台上字第一五九九號判例參照），而證人甲○○
      基本事實之陳述無礙其真實性，其證言自得採信。
（四）扣案不鏽鋼刀之刀刃部分呈一不自然之彎曲狀，被告自承扣案不鏽鋼刀原本沒
      有麼彎曲等語（見本院八十九年七月二十五日訊問筆錄），而此不鏽鋼刀彎曲
      情形核與告訴人己○○指稱為從被告手中搶下有將該不鏽鋼刀壓在地下造成彎
      曲之情狀相符，而該不鏽鋼刀經本院於八十九年十月二十四日送法務部調查局
      鑑定結果，認「不鏽鋼刀中間疑似血跡部分，經以聯苯胺試劑血跡檢驗法檢測
      ，有血跡反應，惟ＤＮＡ含量稀少，無法檢出ＤＮＡ型別。」有該局八十九年
      十一月二十四日（８９）陸（四）字第８９０８５６０３號鑑定通知書一紙在
      卷可憑，是該不鏽鋼刀因未經良好保存、即時採證，致因時隔甚久無法鑑驗殘
      留之血跡屬於何人，然該不鏽鋼刀上確留有血跡，參以證人員警戊○○證稱：
      告訴人二人當天確有受傷，所以伊才會叫他們去驗傷等語（見本院九十年一月
      二日訊問筆錄，第一三六頁），是若如被告辯稱係被人打後又被拖進告訴人屋
      內毆打為真，則告訴人身上豈會有多處裂傷之可能，應認告訴人所指非虛。
（五）至於被告辯稱當時是被白鐵管毆打，及被告之兄林福福財於另案鄭正華所涉傷
      害案件中證稱伊到告訴人家中，有看到庚○○拿一根白鐵不鏽鋼管打丙○○，
      於員警前來處理時，鄭木火拿一根鐵管、陳文卿拿一根白鐵管出來，被伊擋住
      云云（見八十九年度易字第五二七號卷，八十九年七月二十五日訊問筆錄），
      然經本院訊以員警戊○○證稱：「（當天在場有無看到鐵管類東西？）沒有刻
      意去找，當天也沒有人提到，但就我看現場記憶所及並沒有看到鐵管類的東西
      。」（見本院九十年一月二日訊問筆錄，第一三六頁），若被告所供及證人所
      證為真，前往現場理之員警當無未見之理，足見被告所辯及證人所證之不實。
（六）末查，本件確係王麗萍打電話報警乙節，業據證人王麗萍於鄭正華所涉另案傷
      害案件中證述屬實（本院八十九年度易字第五二七號，八十九年七月三日訊問
      筆錄），並經台北市政府警察局八十九年八月二日北市警勤字第八九二七五二
      六四００號函函覆：本局勤務指揮中心「一一０」報案台於八十八年十一月十
      日二十三時三十七分許，接獲王小姐報案：「有人持刀鬧事，押著公公」。並
      有台北市政府警察局勤務指揮中心受理各類案件紀錄單一份在卷可稽，是若如
      被告所言，純係被拖入告訴人家中，遭人毆打、完全沒有還手、被打得不省人
      事云云，則加害人於攻擊一完全不還手之人後，卻反而急於報警，亦顯與常情
      不符。雖台北市政府警察局北投分局於九十年一月十六日以北市警投分刑字第
      九０六０三六二四００號函函覆：本分局於八十八年十一月十日接獲民眾林福
      隆報案稱：在本轄知行路九巷七號發生毆打情事等語，然被告自承當日被毆打
      後即昏昏沈沈、不省人事，且其均未提及有親自報警乙事，是「接獲民眾林福
      隆報案云云」，應係北投分局誤載所致。綜上觀之，足見被告所辯上情，均係
      臨訟編飾卸責之詞，不足採信，本案事證明確，被告之犯行洵堪認定。
二、核被告所為係犯刑法第二百七十七條第一項傷害罪。被告前後二次傷害犯行，時
    間緊接，犯罪構成要件相同，顯係基於概括犯意反覆為之，應依連續犯規定論以
    連續傷害一罪處斷，並加重其刑。爰審酌被告與告訴人二人均為親戚關係，告訴
    人庚○○且為其長輩，竟因與鄭正華間之怨隙，牽怒其家人，於夜半時分持刀侵
    入告訴人家中行兇，惡性非輕，且迄未與告訴人達成和解、犯後一再飾詞卸責，
    毫無悔意等一切情狀，量處如主文之刑。扣案之不鏽鋼刀一支，係被告所有，此
    經被告供承在卷，且供其犯罪所用之物，業據告訴人庚○○、己○○指述在卷，
    應依刑法第三十八條第一項第二款規定宣告沒收。
三、併案部分：台灣士林地方法院檢察署八十九年度偵字第一０七七一號：即告訴人
    於八十九年十一月二日向台灣士林地方法院檢察署檢察官按鈴申告被告上開犯罪
    事實，係涉有殺人未遂及另涉有無故侵入住宅罪嫌云云。
（一）殺人未遂部分：
      按殺人未遂罪名之成立，須於實施殺害時，即具有使人喪失生命之故意，至受
      傷處所是否為致命部位，及傷痕之多寡、輕重如何，雖非不可藉為認定殺意之
      參考，但除犯人確已為自白具有殺意之情形外，仍應參酌加害事故發生之動機
      、背景，涉案當事人有無具體之嫌怨，暨該嫌怨依社會一般生活經驗是否足啟
      戕害生命之犯意等全盤事實，在不違背罪疑惟輕法則與證據裁判主義之前提下
      審慎認定，要難以傷及致命部位之客觀結果，逕為最不利於被告之認定，此觀
      之最高法院十八年上字第一三０九號、十九年上字第七一八號、四十七年台上
      字第一三六四號、四十八年台上字第三三號著有判例自明。本件告訴人自承渠
      二人與被告間並無怨隙，僅鄭正華與被告間有傷害案件涉訟中，是渠等間並無
      深仇大恨，足以引起被告殺害告訴人之動機，況渠等尚且為親戚關係，而告訴
      人庚○○自承被告是以踢踹方式進入其屋內，其並因此被驚醒，衡情，被告若
      果意在殺人，應係不動聲色潛入告訴人屋內趁其熟睡中殺死始合乎常情，然被
      告卻以踢踹大門方式進入告訴人家中，使得告訴人得以警覺防備，另參以告訴
      人庚○○之年紀、體型、反應均遠遜於被告之情況下，卻僅受輕微之傷勢等情
      觀之，應認被告持刀侵入住宅行兇，應係意在警告、教訓爾，否則告訴人所受
      之傷勢當不止於此，此外，又查無其他積極之證據足以證明被告有殺人未遂罪
      嫌，被告不構成殺人未遂罪嫌，此部分與本案為同一犯罪事實，並經本院合一
      審理，附此敘明。
（二）無故侵入住宅部分：
      本件告訴人係於八十九年十一月二日，始向台灣士林地方法院檢察署檢察官按
      鈴申告被告上開犯罪事實，另涉有無故侵入住宅罪嫌云云，然已逾六個之告訴
      期間，雖告訴係指告訴權人向偵查機關申告犯罪事實，請求追訴犯罪行為人所
      為之意思表示，其告訴之效力，不受罪名之拘束，然本件告訴人於八十八年十
      一月十日警訊中並未提及要告訴之意，於八十八年十二月十三日偵查中訊問時
      ，雖有表明要告訴，然該次訊問內容告訴人僅提及被告傷害之部分，並未論及
      被告無故侵入住宅部分，有各該筆錄可參，是告訴人於八十九年十一月二日始
      提起此部分之告訴，顯已逾六個月之告訴期間，與本案無裁判一罪之關係，本
      院無從併案審理，應退回由檢察官另行處理。
據上論斷，應依刑事訴訟法第第四百五十二條、第二百九十九條第一項前段，刑法第
五十六條、第二百七十七條第一項、第三十八條第一項第二款，罰金罰鍰提高標準條
第一條前段，判決如主文。
本案經檢察官張嘉芬到庭執行職務。
中      華      民      國    九十        年      三    月    二十七   日
                                  臺灣士林地方法院刑事第四庭
                                      法  官  楊    迺    伶
右正本證明與原本無異。
如不服本判決，應於判決送達後十日內，向本院提出上訴狀。
                                      書記官
中      華      民      國                  年            月            日
附錄論罪法條：
刑第二百七十七條第一項


司法院資訊處製作；財團法人民間司法改革基金會備份。
